【裁判字號】    97,撤緩,264
【裁判日期】    971128
【裁判案由】    聲請撤銷緩刑
【裁判全文】
臺灣板橋地方法院刑事裁定             97年度撤緩字第264號
聲  請  人  臺灣板橋地方法院檢察署檢察官
受  刑  人  甲○○
上列聲請人因受刑人犯廢棄物清理法案件，聲請撤銷緩刑之宣告
（97年度執聲字第2940號），本院裁定如下：
    主  文
聲請駁回。
    理  由
一、聲請意旨略稱：受刑人因犯廢棄物清理法案件，經本院以97
    年度訴字第3133號（97年度偵字第15646 號）判處有期徒刑
    1 年2 月、1 年2 月，應執行有期徒刑1 年10月，緩刑3 年
    ，並於民國97年10月2 日確定，惟於該緩刑期前因受刑人屬
    原設籍於臺北縣板橋市○○里○○路○ 段265 巷76弄37號之
    後備軍人，其於不詳時間，自上開處所遷移，無故不依規定
    申報，致使臺北縣後備指揮部所發，指定其應於96年10月31
    日上午8 時，前往臺北縣土城市○○路23號「仁愛營區」（
    聲請書誤載為「仁受營區」）報到之「博愛甲字933005號」
    （聲請書誤載為「博愛甲字第93005 號」）教育召集令無法
    送達，其另犯妨害兵役罪，經本院於97年9 月30日以97年度
    簡字第8240號判決判處有期徒刑2 月，如易科罰金以新臺幣
    1 千元折算1 日，於97年11月3 日確定，認其不知悔悟自新
    ，原宣告之緩刑難收其預期效果，而有執行刑罰之必要，合
    於刑法第75條之1 第1 項第1 款所定得撤銷緩刑宣告之原因
    ，爰依刑事訴訟法第476 條規定聲請撤銷上述緩刑宣告等語
    。
二、按刑法第75條之1 第1 項第1 款規定：「受緩刑之宣告而有
    下列情形之一，足認原宣告之緩刑難收其預期效果，而有執
    行刑罰之必要者，得撤銷其宣告：一、緩刑前因故意犯他罪
    ，而在緩刑期內受得易科罰金之有期徒刑、拘役或罰金之宣
    告確定者」。考其立法意旨略以：關於緩刑之撤銷，現行法
    第75條第1 項固已設有2 款應撤銷之原因；至得撤銷緩刑之
    原因，則僅於保安處分章內第93條第3 項與撤銷假釋合併加
    以規定，體例上不相連貫，實用上亦欠彈性，爰參酌德國及
    奧地利現行立法例增訂得撤銷緩刑之原因，其中原關於緩刑
    前或緩刑期間故意犯他罪，而在緩刑期內受得易科罰金之有
    期徒刑之宣告者，列為應撤銷緩刑事由規定，因認過於嚴苛
    ，而排除第75條應撤銷緩刑之事由，移列至得撤銷緩刑事由
    ，俾使法官依被告再犯情節，而裁量是否撤銷先前緩刑之宣
    告，爰增訂刑法第75條之1 第1 項第1 款。又該條款採裁量
    撤銷主義，賦予法院決定撤銷緩刑與否之權限，特於第1 項
    規定實質要件為「足認原宣告之緩刑難收其預期效果，而有
    執行刑罰之必要」，供作審認之標準。亦即於「得」撤銷緩
    刑之情形，法官應依職權本於合目的性之裁量，妥適審酌受
    刑人所犯前後數罪間，關於法益侵害之性質、再犯之原因、
    違反法規範之情節是否重大、受刑人主觀犯意所顯現之惡性
    及其反社會性等情，以決定是否足認原為促使惡性輕微之被
    告或偶發犯、初犯改過自新而宣告之緩刑，已難收其預期之
    效果，而確有執行刑罰之必要，此與刑法第75條第1 項所定
    2 款要件有一具備，即毋庸再行審酌其他情狀，應逕予撤銷
    緩刑之情形不同，先予敘明。
三、聲請人主張之上揭受刑人判刑事實，固經提出本院97年度訴
    字第3133號刑事判決、97年度簡字第8240號刑事簡易判決、
    執行案件資料表各一件為據。惟查：本件受刑人於上開緩刑
    期前故意所犯之他罪，係屬妨害兵役治罪條例第6 條第1項
    、第10條第1 項第3 款之後備軍人居住處所遷移，無故不依
    規定申報，致使教育召集令無法送達之罪，依此罪之特性，
    乃單純後備軍人居住處所遷移未依規定申報之不作為所致之
    結果，其違反法規範之情節實屬輕微，惡性亦小，甚至可謂
    受刑人主觀上無積極之直接故意，而其所犯之妨害兵役罪亦
    與宣告緩刑之違反廢棄物清理法等案件之罪，於手段、目的
    上並無何類似或關聯性，實難單憑受刑人於緩刑期前犯有該
    妨害兵役之罪而於緩刑期內受得易科罰金之有期徒刑之宣告
    ，即認受刑人前開宣告之緩刑難收其預期效果，而有執行刑
    罰之必要。事實上，本院前開緩刑宣告，有附加受刑人應從
    事80小時之義務勞役之條件，若受刑人有履行該條件，如何
    能謂難收其預期效果，若其不履行，尚有刑法第75條之1 第
    1 項第4 款撤銷緩刑之規定可資適用，於此敘明。綜上，聲
    請人聲請撤銷受刑人之緩刑宣告，容有未洽，為無理由，應
    予駁回。
中    華    民    國    97    年    11    月    28    日
                  刑事第一庭    法  官  王復生
上列正本證明與原本無異。
如不服本裁定，應於裁定送達後五日內敘明抗告理由，向本院提
出抗告狀。
                                書記官  張惠芳
中    華    民    國    97    年    12    月    2     日


司法院資訊處製作；財團法人民間司法改革基金會備份。
